【裁判字號】    97,訴,292
【裁判日期】    970131
【裁判案由】    違反毒品危害防制條例
【裁判全文】
臺灣彰化地方法院刑事判決               97年度訴字第292號
公  訴  人  臺灣彰化地方法院檢察署檢察官
被      告  甲○○
上列被告因違反毒品危害防制條例案件，經檢察官提起公訴（九
十六年度毒偵字第六００二、六二八二號），本院依簡式審判程
序判決如下：
    主    文
甲○○施用第一級毒品，累犯，處有期徒刑拾月；又施用第一級
毒品，累犯，處有期徒刑拾月，扣案之第一級毒品海洛因壹包（
淨重零點貳玖公克，空包裝重零點貳貳公克），沒收銷燬之；又
施用第二級毒品，累犯，處有期徒刑伍月；又施用第二級毒品，
累犯，處有期徒刑伍月。應執行有期徒刑壹年拾月，扣案之第一
級毒品海洛因壹包（淨重零點貳玖公克，空包裝重零點貳貳公克
），沒收銷燬之。
    犯罪事實及理由
一、犯罪事實：
    甲○○前於民國八十九年間，因施用毒品案件，經本院裁定
    送觀察、勒戒後，認有繼續施用毒品之傾向，乃續行強制戒
    治，於九十年三月六日停止戒治付保護管束出所，至九十年
    七月二十八日保護管束期滿未經撤銷停止戒治，視為強制戒
    治執行完畢，並由臺灣彰化地方法院檢察署檢察官以九十年
    度毒偵字第一一四一、一一四二、一一四三號為不起訴處分
    確定；又於上開強制戒治執行完畢後五年內之九十三、九十
    四年間，分別因施用毒品案件，經本院及臺灣嘉義地方法院
    各以九十三年度訴字第九五八號、九十四年度訴字第二五七
    號判決判處有期徒刑一年、一年六月確定，上開二罪刑經接
    續執行並經減刑，於九十六年七月十五日縮刑期滿執行完畢
    。詎仍不知悔改，復分別基於施用第一級毒品之犯意，先後
    於九十六年十月二十二日、同年十一月二十二日，均在其位
    於彰化縣彰化市○○路○段八八巷四四號住所，皆以將海洛
    因摻水置於針筒內注射之方式，各施用第一級毒品海洛因一
    次；另個別基於施用第二級毒品之犯意，於同年十月二十二
    日、同年十一月二十二日，亦均於上址，皆以將甲基安非他
    命置於錫箔紙上點火燃燒吸食煙氣之方式（起訴書就同年十
    月二十二日該次施用行為誤載為置於玻璃球內），各施用第
    二級毒品甲基安非他命一次。嗣先於同年十月二十二日十七
    時十分許，因其係毒品列管人口，經採集尿液送驗結果，呈
    可待因、嗎啡、安非他命、甲基安非他命陽性反應；復於同
    年十一月二十二日十七時許，為警持搜索票至其上址查獲，
    並當場扣得其所有供己施用之第一級毒品海洛因一包（淨重
    零點二九公克、空包裝重零點二二公克），且經採尿送驗，
    結果亦呈可待因、嗎啡、安非他命、甲基安非他命陽性反應
    。
二、本案證據：
(一)被告自白。
(二)應受尿液採驗人尿液檢體採集送驗紀錄表二紙。
(三)銓昕科技股份有限公司濫用藥物尿液檢驗報告二紙。
(四)法務部調查局九十六年十二月二十三日調科壹字第０九六二
    三０八四一三０號鑑定通知書一份。
(五)扣案之海洛因一包（淨重零點二九公克、空包裝重零點二二
    公克）。
(六)臺灣高等法院被告前案紀錄表、臺灣彰化地方法院檢察署刑
    案資料查註紀錄表各一份。
三、按毒品危害防制條例於九十二年七月九日修正公布，自九十
    三年一月九日施行，其中第二十條、第二十三條將施用毒品
    之刑事處遇程序，區分為「初犯」及「五年內再犯」、「五
    年後再犯」。依其立法理由之說明：「初犯」，經觀察、勒
    戒或強制戒治後，應為不起訴處分或不付審理之裁定；經觀
    察、勒戒或強制戒治執行完畢釋放後，「五年內再犯」者，
    因其再犯率甚高，原實施之觀察、勒戒及強制戒治既已無法
    收其實效，爰依法追訴或裁定交付審理。至於經觀察、勒戒
    或強制戒治執行完畢釋放後，「五年後再犯」者，前所實施
    之觀察、勒戒或強制戒治已足以遮斷其施用毒品之毒癮，為
    期自新及協助其斷除毒癮，仍適用「初犯」規定，先經觀察
    、勒戒或強制戒治之程序。從而依修正後之規定，僅限於「
    初犯」及「五年後再犯」二種情形，始應先經觀察、勒戒或
    強制戒治程序。倘被告於五年內已再犯施用毒品，經依法追
    訴處罰，縱其第三次（或第三次以上）再度施用毒品之時間
    ，在初犯經觀察、勒戒或強制戒治執行完畢釋放五年以後，
    因與單純之「五年後再犯」之情形有別，已不合於「五年後
    再犯」之例外規定，且因已於「五年內再犯」，顯見其再犯
    率甚高，原實施觀察、勒戒或強制戒治，已無法收其實效，
    即應回歸原則性規定，由檢察官逕行起訴，依該條例第十條
    處罰（最高法院九十五年五月九日第七次刑事庭會議決定、
    九十五年度臺非字第一三四號裁判意旨參照）。查，被告前
    於八十九年間，因施用毒品案件，經本院裁定送觀察、勒戒
    後，認有繼續施用毒品之傾向，乃續行強制戒治，於九十年
    三月六日停止戒治付保護管束出所，至九十年七月二十八日
    保護管束期滿未經撤銷停止戒治，視為強制戒治執行完畢，
    並由臺灣彰化地方法院檢察署檢察官以九十年度毒偵字第一
    一四一、一一四二、一一四三號為不起訴處分確定；又於上
    開強制戒治執行完畢後五年內之九十三、九十四年間，分別
    因施用毒品案件，經本院及臺灣嘉義地方法院各以九十三年
    度訴字第九五八號、九十四年度訴字第二五七號判決判處有
    期徒刑一年、一年六月確定，上開二罪刑經接續執行並經減
    刑，於九十六年七月十五日縮刑期滿執行完畢等情，有卷附
    臺灣高等法院被告前案紀錄表、臺灣彰化地方法院檢察署刑
    案資料查註紀錄表可佐，足見被告在九十年七月二十八日強
    制戒治執行完畢後五年內，曾再犯施用毒品案件，並經法院
    判刑確定且執行完畢，是被告前次所為之強制戒治治療程序
    ，顯未能收到祛除毒癮之實效，參諸首揭說明，被告再犯本
    案施用第一級毒品之犯行，應依法論科。
四、本案被告犯罪時間均係在九十六年四月二十四日以後，並不
    符合中華民國九十六年罪犯減刑條例所定之減刑要件，尚無
    依該條例規定予以減刑之餘地。
五、沒收部分：
    扣案之海洛因一包，經送驗結果，確含第一級第六項毒品海
    洛因成分，淨重零點二九公克（空包裝重零點二二公克），
    有卷附法務部調查局九十六年十二月二十三日調科壹字第０
    九六二三０八四一三０號鑑定通知書一份可佐，為毒品危害
    防制條例第二條第二項第一款所稱之第一級毒品，屬違禁物
    ，不問何人所有，應依同條例第十八條第一項前段之規定，
    沒收銷燬之。
六、應依刑事訴訟法第二百七十三條之一第一項、第二百九十九
    條第一項前段、第三百十條之二、第四百五十四條第一項，
    毒品危害防制條例第十條第一項、第二項、第十八條第一項
    前段，刑法第十一條、第四十七條第一項、第五十一條第五
    款，判決如主文。
七、如不服本判決，應於判決送達後十日內，向本院提出上訴狀
    （須附繕本），上訴於臺灣高等法院臺中分院。
本案經檢察官郭玄義到庭執行職務。
中    華    民    國    97    年    1     月    31    日
                  刑事第四庭  法  官  周  莉  菁
以上正本證明與原本無異。
如不服本判決，應於判決送達後十日內向本院提出上訴狀 (須附
繕本)。
中    華    民    國    97    年    1     月    31    日
                              書記官  卓  俊  杰
附錄本判決論罪科刑法條：
毒品危害防制條例第十條
施用第一級毒品者，處六月以上五年以下有期徒刑。
施用第二級毒品者，處三年以下有期徒刑。


司法院資訊處製作；財團法人民間司法改革基金會備份。
